【裁判字號】    91,易,3188
【裁判日期】    920630
【裁判案由】    竊盜
【裁判全文】
臺灣板橋地方法院刑事判決                        九十一年度易字第三一八八號
    公  訴  人  臺灣板橋地方法院檢察署檢察官
    被      告  乙○○
右列被告因竊盜案件，經檢察官提起公訴（九十一年度偵字第一九○三六號），本院
判決如左：
    主  文
乙○○竊盜，累犯，處拘役伍拾日，如易科罰金以佰元折算壹日。扣案之機車鑰匙
壹支沒收。
    事  實
一、乙○○因自民國八十二年起長期施用毒品安非他命，而產生被害妄想、幻聽、視
    幻覺等精神症狀，雖自八十六年三月起至臺北市立中興醫院精神科就診，診斷為
    「安非他命導致之精神症狀」，即長期門診追蹤治療，惟幻聽、妄想症狀仍無法
    緩解，造成日常生活低落，曾於八十八年、八十九年間有突發性自傷行為。又其
    前曾分別於八十六年、八十七年間因竊盜案件，先後經本院各判處有期徒刑四月
    確定（前次竊盜案件，原併諭知緩刑三年，因其後再犯竊盜案件而經撤銷緩刑）
    ，自八十八年一月二十七日起，接續執行至八十八年九月二十六日執行完畢。詎
    其後復因受「有人指示其必須偷取機車使用」之幻聽、妄想等上開精神症狀影響
    ，心神狀態已達精神耗弱程度下，而於九十一年一月三日上午六時許，在臺北縣
    三重市○○○街六十五巷口，基於意圖為自己不法所有之犯意，趁無人之際，以
    其自備之機車鑰匙一支，啟動竊取停放在該處沈錫吉所有而由甲○使用之車號Ｄ
    ＡＫ－六二八號輕型機車一部，得手後即供己騎用。嗣其於九十一年二月四日下
    午三時十分許，在臺北縣三重市○○○路一七二巷二十二弄口（起訴書誤載為「
    二十三弄口」），欲再騎用上開機車時，為警查獲，並扣得其持有上開供竊車使
    用之機車鑰匙一支。
二、案經臺北政府警察局移送臺灣板橋地方法院檢察署檢察官偵查起訴。
    理  由
一、訊據被告乙○○對於右揭時地竊取上開機車之犯罪事實供承不諱，核與被害人甲
    ○指訴失竊之情節相符，且有臺北縣政府警察局贓物認領保管單、「車輛竊盜、
    車牌失竊資料個別查詢報表─查詢車輛認可資料」各一紙在卷可憑，復有機車鑰
    匙一支扣案可資佐證。被告雖另辯稱：伊係因受精神病發作影響才去偷車等語，
    且經本院調閱被告於臺北市立中興醫院就診病歷資料，復將被告送請臺北榮民總
    醫院精神鑑定結果，亦認「根據楊員過去就診病歷顯示，楊員多年來長期受幻聽
    及妄想之干擾，造成日常生活功能低落及產生突發性自傷行為，加上楊員案發當
    時之作案意圖及行為亦受精神症狀影響，故其在事發當時之心神狀態，已達精神
    耗弱之程度。」等語，此有上開病歷資料、精神鑑定報告在卷可按，然被告行為
    時心神狀態呈精神耗弱程度一節，僅屬其犯罪責任能力得減輕其刑之事由，尚不
    足憑以卸免其罪責。是本件事證明確，被告犯行堪以認定，應予依法論科。
二、核被告乙○○意圖為自己不法之所有，而竊取他人機車，所為係犯刑法第三百二
    十條第一項之竊盜罪。其前曾分別於八十六年、八十七年間因竊盜案件，先後經
    本院各判處有期徒刑四月確定（前次竊盜案件，原併諭知緩刑三年，因其後再犯
    竊盜案件而經撤銷緩刑），自八十八年一月二十七日起，接續執行至八十八年九
    月二十六日執行完畢，有臺灣高等法院檢察署刑案紀錄簡覆表一紙在卷可稽，被
    告前受有期徒刑執行完畢，於五年以內再犯本件有期徒刑以上之罪，為累犯，應
    依刑法第四十七條規定，加重其刑。另被告經本院送請臺北榮民總醫院精神鑑定
    結果，認被告根據其過去就診病歷顯示，其因施用毒品安非他命多年，長期受幻
    聽及妄想之干擾，造成日常生活功能低落及產生突發性自傷行為，加上其案發當
    時之作案意圖及行為亦受精神症狀影響，故其在事發當時之心神狀態，已達精神
    耗弱之程度，此有被告於臺北市立中興醫院之病歷資料、臺北榮民總醫院九十二
    年五月一日北總精字第○九二○○二三四一八號函檢送之被告精神鑑定報告在卷
    可按，因此堪認被告於本件犯罪時，係處於精神耗弱之狀態，應依刑法第十九條
    第二項之規定減輕其刑，並就上述加重、減輕等事項，依法予以先加後減。爰審
    酌被告犯罪之動機、目的、手段、精神狀態、所生危害、犯罪後坦承之態度等一
    切情狀，量處如主文所示之刑，並諭知易科罰金之折算標準。扣案之機車鑰匙一
    支係被告供犯罪所用之物，業經其陳明在卷，爰併予宣告沒收。
據上論斷，應依刑事訴訟法第二百九十九條第一項前段，刑法第三百二十條第一項、
、第四十七條、第十九條第二項、第三十八條第一項第二款，罰金罰鍰提高標準條例
第一條前段、第二條，判決如主文。
本案經檢察官鄧媛到庭執行職務
中      華      民      國    九十二    年      六      月     三十     日
                                    臺灣板橋地方法院刑事第六庭
                                        法  官  彭  全  曄
右正本證明與原本無異
如不服本判決應於送達後十日內向本院提出上訴狀
                                        書記官  梁  宜  庭
中      華      民      國  九十二    年      六      月     三十     日
附錄本案論罪科刑法條全文：
刑法第三百二十條
意圖為自己或第三人不法之所有，而竊取他人之動產者，為竊盜罪，處五年以下有期
徒刑、拘役或五百元以下罰金。
意圖為自己或第三人不法利益，而竊佔他人之不動產者，依前項之規定處斷。
前二項之未遂犯罰之。


司法院資訊處製作；財團法人民間司法改革基金會備份。
